【裁判字號】    95,交聲,55
【裁判日期】    950331
【裁判案由】    交管條例聲異
【裁判全文】
臺灣板橋地方法院交通事件裁定
原處分機關  交通部公路總局臺北區監理所
異  議  人
即受處分人  甲○○
上列異議人因違反道路交通管理處罰條例案件，對於交通部公路
總局臺北區監理所於中華民國九十四年十二月十二日所為之裁決
（原處分案號：北監自裁字第裁 40-C00000000 號）聲明異議，
本院裁定如下：
    主  文
異議駁回。
    理  由
一、原處分機關略以：異議人即受處分人甲○○於民國九十四年
    九月五日上午七時五十五分，駕駛車號 8U-5576 號自用小
    客車，自臺北縣板橋市○○○路○段「亞東醫院」停車場出
    口欲右轉進入南雅南路南往北方向車道之際，適劉克殷騎乘
    車號 PNH-413 號重型機車沿同行向車道直行而行經該路口
    ，甲○○本應注意轉彎車應讓直行車先行，竟疏未注意，以
    致其所駕之自用小客車左前車頭與劉克殷所騎之重型機車右
    前車頭發生碰撞，經警依「轉彎車未讓直行車先行」之違規
    掣單舉發，嗣經原處分機關裁處罰鍰新臺幣九百元，並記違
    規點數共一點之處分。
二、異議意旨略以：伊於該路口欲右轉時，見路口均無車輛始緩
    慢右轉，伊轉彎已達中心處時該機車尚未至路口，不料該機
    車竟從後方疾駛而來且未予減速致發生碰撞，應係機車未依
    規定讓轉彎車先行，伊並無違規，為此聲明異議，請求撤銷
    原處分云云。
三、按汽車行駛至交岔路口，轉彎車應讓直行車先行，道路交通
    安全規則第一百零二條第一項第六款定有明文。次按汽車駕
    駛人轉彎時，有轉彎車不讓直行車先行者，處二百元以上六
    百元以下罰鍰；又汽車駕駛人有下列所列條款之一者，除依
    原條款處罰鍰外，並予記點：道路交通管理處罰條例第三十
    三條、第三十八條第一項、第四十條第一項、第四十五條、
    第四十七條第一款至第四款、第四十八條、第四十九條或第
    六十條第一項、第二項第一款至第三款情形之一者，各記違
    規點數一點，道路交通管理處罰條例第四十八條第六款、第
    六十三條第一項第一款分別定有明文。
四、經查：
  (一)臺北縣政府警察交通事故審核小組針對相關事故處理資料（
    含當事人筆錄、現場圖、相關跡證等）分析研判，認本件異
    議人沿板橋市亞東醫院停車場出入口右轉南雅南路二段時，
    違反道路交通安全規則第一百零二條第一項第二款「車輛行
    至無號誌或號誌故障而無交通警察指揮之交岔路口，轉彎車
    應暫停讓直行車先行」之規定，與沿南雅南路二段往一段方
    向直行重型機車發生肇事致人受傷，依法舉發並無不當等情
    ，有臺北市政府警察局九十四年十一月二十五日北縣警交字
    第 0940164753 號函在卷可佐。
  (二)再由本件交通事故發生後警方拍攝現場照片與道路交通現場
    圖所示車輛位置觀之，異議人所駕駛之車號 8U-5576 號自
    用小客車已接近完成右轉動作（全部車身均進入南雅南路二
    段南往北方向車道，僅車頭尚未擺正），如與自車身左側後
    方同行向煞車不及之機車發生碰撞時，雙方應係產生擦撞之
    情形，然觀諸上該照片，8U-5576 號自用小客車於左側前方
    葉子板（即左側車頭燈燈罩後方與輪胎間）有明顯之撞擊凹
    痕，PNH-413 號重型機車右側車頭亦有碰撞痕跡，顯見當時
    應係異議人駕駛之 8U-5576 號自用小客車正欲右轉進入車
    道之初，即與 PNH-413 號重型機車發生直接碰撞，始可能
    造成 8U-5576 號自用小客車車頭左側葉子板凹陷。上該車
    損情形既與現場照片、現場圖所示8U-5576 號自用小客車停
    車位置之撞擊結果未符，堪認二車發生撞擊後，8U-5576 號
    自用小客車並未立即停車，仍繼續右轉動作至上揭停車位置
    始煞停，是異議人欲據此主張轉彎時已達中心處，尚未足憑
    。
  (三)另當時於現場處理本件交通事故之員警周偉男於本院具結後
    證稱：「異議人當時撞的是左側車身，表示他已經轉彎當中
    ，不可能轉彎完成。因為機車速度不是很大，且撞擊力應該
    不是很大，所以可能在最初的撞擊點就不會有機車的散落物
    。為什麼我們判斷撞擊點應該在更前面，機車與汽車擦撞以
    後，汽車有往前行駛主要我們觀察車輛的凹痕，如果是汽車
    停車的地點發擦撞的話，就應該是汽車擦痕，而不是現場照
    片看到的凹痕。所以我們推定汽車應該是還沒有進入車道的
    時候沒有讓直行車先行與機車發生擦撞」等語（見本院九十
    五年二月二十四日訊問筆錄），與現場照片所示 8U-5576
    號自用小客車撞擊凹痕位置與凹陷程度相符，應堪信屬實，
    並可依上揭事證推斷事故發生當時，異議人確有轉彎車未讓
    直行車先行之違規行為，洵堪認定。
五、綜上所述，本件異議人交通違規之事證明確，其上開所辯不
    足採信。從而，原處分機關依據道路交通管理處罰條例第四
    十八條第六款（裁決書贅載第一項）規定，裁處罰鍰新臺幣
    九百元，並依同條例第六十三條第一項記違規點數共一點之
    處分，於法核無不合。本件異議為無理由，應予駁回。
據上論斷，應依道路交通案件處理辦法第十九條，裁定如主文。
中    華    民    國    95    年    3     月    31    日
                  交通法庭  法  官  徐 子 涵
上列正本證明與原本無異。
如不服本裁定，應於裁定送達後五日內向本院提出抗告狀。
                            書記官  彭 麗 紅
中    華    民    國    95    年    4     月    3     日


司法院資訊處製作；財團法人民間司法改革基金會備份。
